臺灣橋頭地方法院刑事判決
111年度簡上字第72號
上  訴  人  臺灣橋頭地方檢察署檢察官
被      告  劉瑞齡



上列上訴人因被告妨害名譽案件，不服本院橋頭簡易庭中華民國
111年4月28日111年度簡字第428號第一審簡易判決（起訴案號：
110年度偵字第12950號），提起上訴，本院管轄之第二審合議庭
判決如下：
    主  文
上訴駁回。
    事  實
一、劉瑞齡與林榮祥為鄰居關係，2人間因工地施工事宜而生嫌
    隙。詎劉瑞齡於民國110年8月30日上午9時49分許，在不特
    定人得以共見共聞地點即其位於高雄市○○區○○街00號住處旁
    通行巷道，因不滿林榮祥準備對堆放於該巷道內之鐵皮及鋼
    筋等施工物品拍照以向環保局檢舉，竟基於公然侮辱之犯意
    ，在上開住處大門未關情況下站立於無法隔絕聲音之鋁門窗
    後，朝屋外林榮祥站立方向以「不要臉的東西」、「你有人
    性嗎」等語加以辱罵，足以貶損林榮祥名譽及社會評價。
二、案經林榮祥訴由高雄市政府警察局旗山分局報請臺灣橋頭地
    方檢察署檢察官偵查起訴。
    理  由
壹、程序部分
一、本件被告經本院依其住所按址依法通知，未於審判期日遵期
    到庭或提出相關證明，尚難認有不到庭之正當理由。是其既
    經合法傳喚無正當理由不到庭，爰依刑事訴訟法第371條規
    定不待其陳述逕行判決。
二、被告以外之人於審判外之陳述，雖不符前4條之規定，而經
    當事人於審判程序同意作為證據，法院審酌該言詞陳述或書
    面陳述作成時之情況，認為適當者，亦得為證據；當事人、
    代理人或辯護人於法院調查證據時，知有第159條第1項不得
    為證據之情形，而未於言詞辯論終結前聲明異議者，視為有
    前項之同意，刑事訴訟法第159條之5定有明文。準此，本判
    決所引用各項被告以外之人審判外言詞或書面陳述，性質上
    雖屬傳聞證據，然審酌此等陳述作成時外部情況俱無不當，
    復經檢察官、被告均明知同法第159條第1項不得作為證據之
    情形，且檢察官業於審判程序表示同意有證據能力（簡上卷
    第56、118頁），另被告則未到庭聲明異議，嗣於審判程序
    業經依法調查乃認作為證據應屬適當，自得採為認定事實之
    依據。
貳、實體部分
一、認定有罪之理由
(一)前揭犯罪事實，業據被告劉瑞齡於原審具狀坦承不諱（簡字
    卷第3頁），核與證人林榮祥警詢證訴情節大致相符（警卷
    第1至4頁），並有告訴人提出案發現場手機錄影影像擷圖照
    片、偵查佐謝秉憲所製作譯文表、現場照片及本院當庭勘驗
    上開錄影檔案後製成勘驗筆錄及照片在卷足憑（警卷第19至
    27頁，簡上卷第91至95頁），足認被告上開任意性之自白核
    與前揭事證相符。
(二)又案發地點為被告所居住位於高雄市○○區○○街00號住處旁通
    行巷道內乙節，業經認定如上，前述地點緊鄰其他住家及巷
    道，為一般人車可得到達處所，且該巷道旁邊為建築工地，
    當時正有工人施工等情，業經告訴人警詢及原審陳明在卷（
    警卷第3頁，審易卷第32頁），由此可見上開地點係屬不特
    定人得自由出入之場所，另被告案發時人雖在屋內，然在住
    處大門未關情況下站立於無法隔絕聲音之鋁門窗後，且朝人
    在屋外之告訴人謾罵，業經本院勘驗屬實，其聲音既可傳遞
    至屋外，不特定人仍可輕易知悉被告辱罵之對象及內容，是
    被告及告訴人所處上開場合仍符合「公然」要件無訛。末以
    ，刑法第309條所稱「侮辱」，凡行為人所實施謾罵、嘲弄
    等客觀上足以認為係一種蔑視或不尊重之言詞或行為，進而
    對他人人格及社會評價造成貶損者，即屬之，是被告貿然以
    上述言詞辱罵告訴人，依案發情境暨言詞內容客觀上足認係
    抽象謾罵，且以貶損他人名譽為目的而逾越言論自由範疇，
    確係上開條文所稱侮辱無誤。
(三)綜上，本案事證明確，被告犯行洵堪認定，應依法論科。
二、論罪科刑
    核被告所為係犯刑法第309條第1項公然侮辱罪。
三、駁回上訴之理由
　　原審以被告罪證明確，適用刑事訴訟法第449條第2項、第3
    項、第454條第1項等規定，復審酌被告理應知悉以和平理性
    方式解決問題，僅因不滿告訴人準備對該巷道建築工地旁所
    堆放之鐵皮及鋼筋等施工物品拍照以向環保局檢舉之行為，
    竟無視他人之人格尊嚴，在前述不特定人得以共見共聞之場
    所，而以前開言詞辱罵告訴人，足以貶損告訴人於社會上之
    人格及地位，而有損告訴人之名譽，顯見其欠缺尊重他人人
    格之觀念，所為實有不該；惟念及被告於審理中終知坦認犯
    行，態度尚可；復考量被告迄今尚未與告訴人達成和解，亦
    未獲得告訴人諒解，致其所犯致生損害之程度未能獲得減輕
    ；兼衡以被告本案犯罪之動機、手段、情節及告訴人所受精
    神損害之程度；另酌以被告並無前科，素行尚可；暨衡及被
    告教育程度為國中畢業、家庭經濟狀況小康等家庭生活狀況
    等一切具體情狀，量處罰金新臺幣3000元及如易服勞役以新
    臺幣壹仟元折算壹日，認事用法均無違誤，量刑亦屬妥適。
    再關於刑之量定，係實體法上賦予法院得為自由裁量之事項
    ，倘未有逾越法律所規定範圍或濫用其權限，即不得任意指
    摘為違法，故檢察官依告訴人請求提起上訴指摘被告至今未
    道歉且賠償告訴人、原審量刑過輕、請求改判云云，洵無理
    由，應予駁回。
據上論斷，應依刑事訴訟法第455條之1第1項、第3項、第368條
、第371條，判決如主文。
本案經檢察官靳隆坤提起公訴，檢察官倪茂益到庭執行職務。
中　　華　　民　　國　　111 　年　　12　　月　　7 　　日
             刑事第四庭  審判長法  官    陳  箐
　　　　　　　　　　　　　　　 法  官    馮君傑
                               法  官    黃英彥
以上正本證明與原本無異。
不得上訴。
中　　華　　民　　國　　111 　年　　12　　月　　9 　　日
 　　　　　　　　　　　　　　　書記官    陳俊亦
附錄論罪科刑法條全文：
刑法第309條
公然侮辱人者，處拘役或9千元以下罰金。
以強暴犯前項之罪者，處1年以下有期徒刑、拘役或1萬5千元以
下罰金。